---
output:
  pdf_document: default
  html_document: default
  word_document: default
---
#Projet statistique :

##Charger les données :
###Installer les packages nécessaires :
```{r}
#install.packages("xlsx")

```
###Charger les données :
```{r}
# xlsx files
library(xlsx)
my_data <- read.xlsx("dataset.xlsx",sheetIndex = 1,as.data.frame = T,encoding = 'UTF-8')

```
### nommer les colonnes :
```{r}
my_col_names=c('date','a_suivi','performer_travail_projet_1','motivation_certificat_1','trouver_emploi_1','mooc_inclu_etude_1','edt_chargee_1','plateformes_connues','aide_financiere_1','prix_1','outils_exercices_1','sciences_donnees_1','informatique_1','sciences_physiques_1','business_1','arts_1','langues_1','sciences_sociales_1','performer_travail_projet','motivation_certificat','trouver_emploi','nbr_certificat','satisfait_gestion_temps','objectifs_atteints','satisfaction','vacances_etude','temps_alloue_cours','mooc_inclu_etude','edt_chargee','plateformes_utilisees','videos_cours','transcription','diapositives_cours','forum_discussion','examens_exercices','accompagnement_pedagogique','aides_financiere','prix','outils_exercice','sciences_donnees','informatique','sciences_physiques','business','arts','langues','sciences_sociales','sexe','pays','age','est_etudiant','niveau_actuel','formation','background','mail','commentaire')
colnames(my_data)<-my_col_names
```
### Choisir lignes intérressants :
```{r}
## j'ai nettoyé les lignes à la main donc on prend tout les lignes
my_data2<-my_data[c(1:nrow(my_data)),]

```

###Eliminer les colonnes : mail, date 
```{r}
my_data2$date<-NULL
my_data2$mail<-NULL
my_data2$commentaire<-NULL
```
### créer les  dataframes nécessaires: 
#### librairie pour filtrer les lignes :
```{r}
library("dplyr")
```
```{r}
str(my_data2)

```
```{r}
#change from factor to numeric the feature : temps_alloue_cours
my_data2$temps_alloue_cours<-as.numeric(my_data2$temps_alloue_cours)
```

#### jamais suivi :
```{r}
data_jamais<-filter(my_data2,a_suivi=="Jamais")
# supprimer les colonnes avec que de Nans :
data_jamais<-data_jamais[ , ! apply( data_jamais , 2 , function(x) all(is.na(x)) ) ]
# Write CSV in R
write.csv(data_jamais, file = "data_jamais.csv")
```

```{r}
str(data_jamais)
```


#### suivi terminé et pas terminé :
```{r}
data_suivi<-filter(my_data2,a_suivi  %in% c("Oui, je l'ai suivi mais je ne l'ai pas terminé", "Oui, je l'ai suivi et j'ai réussi" ))
data_suivi<-data_suivi[ , ! apply( data_suivi , 2 , function(x) all(is.na(x)) ) ]
write.csv(data_suivi, file = "data_suivi.csv")

```

####suivi mais pas terminé :
```{r}
data_non_termine<-filter(my_data2,a_suivi  %in% c("Oui, je l'ai suivi mais je ne l'ai pas terminé"))
data_non_termine<-data_non_termine[ , ! apply( data_non_termine , 2 , function(x) all(is.na(x)) ) ]
write.csv(data_non_termine, file = "data_non_termine.csv")

```

####suivi et terminé :
```{r}
data_termine<-filter(my_data2,a_suivi  %in% c( "Oui, je l'ai suivi et j'ai réussi" ))
data_termine<-data_termine[ , ! apply( data_termine , 2 , function(x) all(is.na(x)) ) ]
write.csv(data_termine, file = "data_termine.csv")

```
##Exploration des données : suivi terminé/non terminé
#### Summary about all features :
```{r}

summary(data_suivi)
```


###Boxplot pour les variables numériques: 
```{r}
par(mfrow=c(2,3),mar=c(2.5,2.5,0,0))
boxplot(data_suivi$age,main="Age ")
boxplot(data_suivi$prix,main="Prix ")
boxplot(data_suivi$nbr_certificat,main="Nombre de certificat ")
boxplot(data_suivi$satisfaction,main="Satisfaction")
boxplot(data_suivi$temps_alloue_cours,main="temps alloué par cours")
```
Commentaire : Toutes les variables présentent des outliers surtout prix et nombre de certificat.


### exploration des variables qualitatives :
```{r}
boxplot(data_suivi$prix~data_suivi$formation,data=data_suivi, main="Distribution des prix vs formation",ylab="valeurs des prix", xlab="formation suivie",las=2)
```



```{r}
boxplot(data_suivi$satisfaction~data_suivi$formation,data=data_suivi, main="Distribution de la satisfaction vs formation",ylab="satisfaction", xlab="formation suivie",las=2)
```
On peut dire que tout le monde est satisfait de ses moocs.
```{r}
boxplot(data_suivi$satisfaction~data_suivi$background,data=data_suivi, main="Distribution de la satisfaction vs background",ylab="satisfaction", xlab="background",las=2)
```
```{r}
boxplot(data_suivi$satisfaction~data_suivi$sexe,data=data_suivi, main="Distribution de la satisfaction vs background",ylab="satisfaction", xlab="sexe",las=2)
```
```{r}
boxplot(data_suivi$satisfaction~data_suivi$niveau_actuel,data=data_suivi, main="Distribution de la satisfaction vs niveau actuel",ylab="satisfaction", xlab="niveau actuel",las=2)
```
```{r}
boxplot(data_suivi$satisfaction~data_suivi$vacances_etude,data=data_suivi, main="Distribution du temps alloué par cours vs vacances_etudes",ylab="satisfaction", xlab="vacances_etudes",las=2)
```
boxplot(data_suivi$satisfaction~data_suivi$vacances_etude,data=data_suivi, main="Distribution du temps alloué par cours vs vacances_etudes",ylab="satisfaction", xlab="vacances_etudes",las=2)

```{r}
boxplot(data_suivi$satisfaction~data_suivi$motivation_certificat,data=data_suivi, main="Distribution du temps alloué par cours vs motivation certificat",ylab="satisfaction", xlab="motivation certificat",las=2)
```
Les master recherche accordent plus du temps pour leurs moocs. 

```{r}
count1 <- table(data_suivi$formation, data_suivi$a_suivi)
barplot(count1, main="proportion terminé/non par formation", xlab="a_suivi", col=c("blue","red","black","white","yellow","orange"),las=2,legend.text = T,args.legend=list(x = "topleft"))
```
Seuls les FIG et FIL ( nantes) qui ont n'ont pas fini leurs moocs.

```{r}
count2 <- table(data_suivi$sexe, data_suivi$a_suivi)
barplot(count2, main="proportion terminé/non par sex", xlab="a_suivi", col=c("blue","red"),legend = rownames(count2),las=2)
```
Les hommes sont les plus qui ne finissent pas leurs moocs.

```{r}
count3 <- table(data_suivi$mooc_inclu_etude, data_suivi$a_suivi)
barplot(count3, main="proportion terminé/non par mooc_inclu_etude", xlab="a_suivi", col=c("blue","red"),legend = rownames(count3),las=2)
```
la majoroté des personnes qui n'ont pas terminé ses moocs ils ont fait ses mooc pendant leur etude=> ce qui peût être naturelle car il y une charge de travail pendant les études.

###Test statistiques :
####Hypthèse 1 : la terminaison des mooc ne depend pas du genre :
Chi-square test basics :

Chi-square test examines whether rows and columns of a contingency table are statistically significantly associated.

Null hypothesis (H0): the row and the column variables of the contingency table are independent.
Alternative hypothesis (H1): row and column variables are dependent

```{r}
# contingency table
table(data_suivi$a_suivi,data_suivi$sexe)
```
```{r}
chisq_sexe <- chisq.test(data_suivi$a_suivi,data_suivi$sexe)
chisq_sexe
```
le test donne une p-value de 1 ce qui permet avec un rique de 5% de garder l'hypthèse nulle et donc conclure que les deux variables catégorielles sont  indépendentes.


####Hypthèse 2 : la terminaison des mooc ne depend pas de la formation suivie :
```{r}
# contingency table
table(data_suivi$a_suivi,data_suivi$formation)
```
```{r}
chisq_formation <- chisq.test(data_suivi$a_suivi,data_suivi$formation)
chisq_formation
```
Avec un risque de 5% on garde H0, donc les les deux variables  sont  indépendentes.




Il y a une forte association positive entre la colonne FIP et la rangée "Oui, je l'ai suivi..pas terminé"



####Hypthèse 3 : la terminaison des mooc ne depend pas du background du répondant :

```{r}
table(data_suivi$a_suivi,data_suivi$background)
```

```{r}
chisq_backround <- chisq.test(data_suivi$a_suivi,data_suivi$background)
chisq_backround
```

Toujours avec un risque de 5% on accepte H0==> les colonnes et les lignes sont indépendents.
####Hypthèse 4: la terminaison des mooc ne depend pas de la plateforme utilisée :

```{r}
#table(data_suivi$a_suivi,data_suivi$plateformes_utilisees)
```
```{r}
chisq_plateforme <- chisq.test(data_suivi$a_suivi,data_suivi$plateformes_utilisees)
chisq_plateforme
```
même conclusion



####Hypthèse 4: la terminaison des mooc ne depend pas de périodes de suivi des mooc :


```{r}
table(data_suivi$a_suivi,data_suivi$vacances_etude)
```


```{r}
chisq_periode <- chisq.test(data_suivi$a_suivi,data_suivi$vacances_etude)
chisq_periode
```
=====================================================================================



On veut comparer le degré de satisfaction envers les moocs en fonction de la catégorie du répondeur à notre sondage : le sexe a-t-il une influence sur la satisfaction? Et qu'en est-t-il du niveau actuel du répondeur? De sa formation à l'école? Du son background? 


#### Hypothèses 5 : Le degrée de satisfaction des femmes et des hommes est le même :
```{r}
satisf_homme_femme<-data_suivi[,c("satisfaction","sexe")]
str(satisf_homme_femme)
```
```{r}
library(plyr); library(dplyr)
res<-ddply(satisf_homme_femme,~sexe,summarise,mean=mean(satisfaction),sd=sd(satisfaction))

``` 
le resultat est le suivant :

|sexe|   mean  |   sd |
|----:|:-----|-------|
|Femme| 6.578947| 1.926088|
|Homme| 6.610390| 1.987830|



Les variances ne sont pas égales, donc allons voir si les distributions sont normales ou non ?
Pour les hommes : 
```{r}
homme_series<-filter(satisf_homme_femme,sexe=="Homme")
shapiro.test(homme_series$satisfaction)
```
La distribution de la satisfcation des hommes n'est pas normale.
On procéde de même pour les femmes :
```{r}
femme_series<-filter(satisf_homme_femme,sexe=="Femme")
shapiro.test(femme_series$satisfaction)
```
Même conclustion qu'avant.
Donc on doit utiliser un test de Wilcoxon qui est non paramétriques:
```{r}
wilcox.test(femme_series$satisfaction,homme_series$satisfaction)
```
Avec un risque de 5%, on accepte H0 et donc il n'y a pas de différence de satisfaction entre les hommes et les femmes.

#### Hypothèses 6: Le degrée de satisfaction est le même pour tout les niveaux d'études :


```{r}
satisf_niveau<-data_suivi[,c("satisfaction","niveau_actuel")]
str(satisf_niveau)
```



```{r}
res2<-ddply(satisf_niveau,~niveau_actuel,summarise,mean=mean(satisfaction),sd=sd(satisfaction))
```
Le resultat est le suivant :
| niveau_actuel|  mean   |sd|       
|--------------:|:-------|-----------|
|         BAC +2| 6.000000| 2.380476|
|         BAC +3| 5.450000| 2.372540|
|         BAC +4| 7.027778| 1.521017|
|         BAC +5| 6.866667| 1.914063|
| BAC +6 ou plus| 6.750000| 1.892969|
|           <NA>| 6.333333| 1.527525|

Les variances ne sont pas égales, il faut voir la distribution pour choisir le test convenable:


```{r}
bac2<-filter(satisf_niveau,niveau_actuel=="BAC +2")
shapiro.test(bac2$satisfaction)
```
===> avec un risque de 5% la distribution est normale pour BAC +2
```{r}
bac3<-filter(satisf_niveau,niveau_actuel=="BAC +3")
shapiro.test(bac3$satisfaction)

```
==>  avec un risque de 5%  Distribution est normale pour BAC+3
```{r}
bac4<-filter(satisf_niveau,niveau_actuel=="BAC +4")
shapiro.test(bac4$satisfaction)
```
==> avec un risque de 5%   la distribution n'est pas normale pour BAC+4
```{r}
bac5<-filter(satisf_niveau,niveau_actuel=="BAC +5")
shapiro.test(bac5$satisfaction)
```
==>  avec un risque de 5%  non normale pour BAC+5

```{r}
bac6<-filter(satisf_niveau,niveau_actuel=="BAC +6 ou plus")
shapiro.test(bac6$satisfaction)
```
==>  avec un risque de 5%  ,normale pour BAC+6
Donc on va utiliser le test de wilcoxon :
####BAC+2 VS BAC+3 :
```{r}
wilcox.test(bac2$satisfaction,bac3$satisfaction)
```
avec un risque de 5%, on accepte H0==> les deux niveau ont le même degré de satisfaction.
####BAC+3 VS BAC+4 :

```{r}
wilcox.test(bac3$satisfaction,bac4$satisfaction)
```
Avec un risque de 5%, on rejete h0===> les deux niveau n'ont pas le même degré de satisfaction. Pour savoir qui est le plus satisfait, on fait le test suivant :
```{r}
wilcox.test(bac3$satisfaction,bac4$satisfaction,alternative = "greater")
```

Avec un risque de 5%, on affirme que le degré de satisfaction des BAC+4 est plus grand à celui des BAC+3.
####BAC+4 VS BAC+5 :
```{r}
wilcox.test(bac4$satisfaction,bac5$satisfaction)
```
avec un risque de 5%, on affirme que les deux niveau ont le même degré de satisfaction.

####BAC+5 vS BAC+6 ou plus :

```{r}
wilcox.test(bac5$satisfaction,bac6$satisfaction)
```
avec un risque de 5%, on affirme que les deux niveau ont le même degré de satisfaction.


#### Hypothèses 6: Le degrée de satisfaction ne depénd pas du background : ... pareil

###ACF:en cours ...

