---
title: "R Notebook"
output: html_notebook
---

Charger la table "suivi":

```{r}
data_suivi<-read.csv("data_suivi.csv")
```

# Hypothèse 1: La terminaison de mooc ne dépend pas  de la motivation                 envers les certificats

```{r}
table(data_suivi$a_suivi,data_suivi$motivation_certificat)
```

```{r}
chisq_motivation<-chisq.test(data_suivi$a_suivi,data_suivi$motivation_certificat)
```

```{r}
chisq_motivation
```
p-value = 0.3984
Avec un risque de 5% on garde H0, donc les deux variables sont indépendantes.


# Hypothèse 2: La terminaison des moocs ne dépend pas de trouver un                   emploi

```{r}
table(data_suivi$a_suivi,data_suivi$trouver_emploi)
```

```{r}
chisq_emploi<-chisq.test(data_suivi$a_suivi,data_suivi$trouver_emploi)
```

```{r}
chisq_emploi
```
p-value = 0.1597
Avec un risque de 5% on garde H0, donc les deux variables sont indépendantes.

# Hypothèse 3: La terminaison de moocs ne dépend pas de vouloir                       performer dans ses projets de travail

```{r}
table(data_suivi$a_suivi,data_suivi$performer_travail_projet)
```

```{r}
chisq_perform<-chisq.test(data_suivi$a_suivi,data_suivi$performer_travail_projet)

chisq_perform
```
p-value = 0.461
Avec un risque de 5% on garde H0, donc les deux variables sont indépendantes.